【裁判字號】    95,勞上易,9
【裁判日期】    951205
【裁判案由】    給付職業災害補償等
【裁判全文】
臺灣高等法院臺中分院民事判決         95年度勞上易字第9號
上  訴  人  多利寶寢具股份有限公司
法定代理人  戊○○
訴訟代理人  林見軍律師
送達代收人  甲○○
被  上訴人  丙○○
訴訟代理人  曾耀聰律師
複  代理人  楊雯齡律師
上列當事人間請求給付職業災害補償等事件，上訴人對於民國95
年2月21日臺灣臺中地方法院94年度勞訴字第43號第一審判決提
起上訴，本院於95年11月21日言詞辯論終結，判決如下：
    主  文
上訴駁回。
第二審訴訟費用由上訴人負擔。
    事實及理由
一、按判決書內應記載之事實，得引用第一審判決。當事人提出
    新攻擊或防禦方法者，應併記載之。判決書內應記載之理由
    ，如第二審關於攻擊或防禦方法之意見及法律上之意見與第
    一審判決相同者，得引用之；如有不同者，應另行記載。關
    於當事人提出新攻擊或防禦方法之意見，應併記載之。民事
    訴訟法第454條定有明文。本件經核第一審之判決所認定之
    事實及為上訴人敗訴之理由，並無不合，應予維持，關於事
    實及理由，茲引用第一審判決記載（詳如附件），並就上訴
    人上訴意旨補充理由如下。
二、上訴意旨雖以：被上訴人於下樓梯之過程中失足受傷，而下
    樓梯此一行為有可能出於如廁或外出運動所需，或出於一般
    家居生活之行為，難以認為與被上訴人丙○○所擔任之業務
    與此災害之間有密接關係存在。惟查：經本院至被上訴人丙
    ○○受傷現場勘驗，被上訴人之房間在二樓，二樓樓梯旁即
    設有廁所，被上訴人若要如廁，並不需要下樓，是以被上訴
    人下樓之舉動應非為了如廁；且被上訴人於92年10月2日5時
    40分左右從樓梯摔下，並於同日5時50分左右經台中縣消防
    局接獲報案後緊急送醫，有證人丁○○於原審證詞及台中縣
    消防局94年1月14日消戶字第0940000809號函附卷可稽，則
    被上訴人於是日上午5時40分左右從宿舍樓梯上跌落自堪信
    為真實，而參諸證人丁○○即被上訴人之子於原審到庭證述
    ：其每天早上五點辦到六點左右，會載被上訴人去菜市場買
    菜，當天伊要去載伊母去買菜，伊母已跌倒，滿身是血跡等
    語（見原審卷第89頁），證人即上訴人公司經理朱景清亦於
    原審證述：被上訴人大約六點多左右出門買菜，有前開證言
    附卷可稽（參原審卷第90頁），是以依被上訴人之舉證，堪
    認被上訴人主張於是日上午5時40分左右下樓梯，準備前往
    執行職務即買菜之行為，堪予採信。上訴人所辯被上訴人是
    從事外出運動或其他家居生活行為云云，並未舉反證以實其
    說，核不可採。而勞工之職業災害，非限於勞工於執行職務
    時所受傷害，亦應包括勞工準備提出勞務之際所受災害（最
    高法院81年度台上字第2985號參照）。本件被上訴人既係於
    居住處所準備完成，並前往買採，自屬勞工準備提出勞務之
    際所受災害，與被上訴人之從事職業活動有相當因果關係，
    仍應認屬職業災害。
三、上訴人又以：上訴人受傷處所、工作場所在台中縣、彰化縣
    等中部地區，竟遠至高雄市文雄醫院接受治療，且文雄醫院
    診斷書謂：「橈骨骨折必須三個月才會完全癒合」，而被上
    訴人丙○○於92年10月15日以後之三個月內卻全無接受治療
    之記錄，且診斷證明僅謂：「病人可能傷及第八對腦神經，
    致遺存中等度平衡機能障礙，必須有一年期待治療期」，此
    為可能性敘述，並非斷言被上訴人丙○○受此傷害，不可逕
    以認定被上訴人受此傷害云云。惟查依文雄醫院上開診斷證
    明書之記載係指被上訴人確遺存中等度平衡機能障礙，而其
    原因研判可能係傷及第八對腦神經，本院勘驗時被上訴人亦
    到場，其走路非如常人一般平穩，而證人乙○○於本院具結
    證稱：被上訴人跌倒後無法走路，要人攙扶，之前走路都好
    好的。現在她走路也需要人家幫忙扶持一下，無法跟以前一
    樣等語（見本院卷第75頁）。由上開本院勘驗時受命法官所
    見及證人之證詞，印證文雄醫院診斷書所載被上訴人遺存中
    等度平衡機能障礙之記載非虛，則其是否確因第八對腦神經
    受傷所致，均不影其遺存中等度平衡機能障礙之結果。以被
    上訴人所從事之工作為至市場買菜、提菜至公司廚房作員工
    伙食，則文雄醫院診斷證明書記載目前病人因中等度平衡機
    能障礙，而且右手腕行動多限制，無法從事工作，自符合事
    實，亦堪信，且參酌被上訴人至今均無法走路平穩，可見文
    雄醫院九十四年九月二十三日（94）文雄字第０三五號函覆
    原審法院指病患丙○○君於九十二年十月七日至九十二年十
    月十五日因頭部外傷腦震盪右側橈骨骨折右前額部撕
    裂傷，在本院住院治療。病人橈骨骨折必須三個月才會完全
    癒合。至於頭部外傷腦震盪部分，病人可能傷及第八對腦神
    經，致遺存中等度平衡機能障礙，必須有一年期待治療期。
    病人受傷時年齡已七十一歲，其傷癒期可能更長。此有該函
    在卷可稽。衡酌原告已七十一歲，於受傷治療期間，無法繼
    續擔任買菜及炊煮員工午、晚餐工作，應屬可信。且其所受
    傷害傷癒期間達一年六月，應屬合理。上訴人雖請求調取被
    上訴人用藥，以證明醫院是否有對被上訴人為第八對腦神經
    之治療，然被上訴人稱其後來均係看中醫，則醫院縱未對被
    上訴人為第八對腦神經之治療，亦無從反證被上訴人無遺存
    中等度平衡機能障礙之事實，核無調查之必要。原審基此而
    准許被上訴人請求自九十二年十月三日起至九十四年四月二
    日止之工資補償四十五萬七千九百二十元，並無違誤。
四、上訴人另以：被上訴人於92年10月2日受傷，最多只需三個
    月即治癒，上訴人公司於於雙方會面及往後勞資協調之過程
    中，已表明「勞方非屬職業傷害，其未依法請假，且傷癒已
    達能工作程度，拒不上班，故已依勞基法第12條第1項第6款
    規定予以終止雙方間之雇傭契約關係」，主張兩造已無勞僱
    契約關係存在，被上訴人請求無據云云。惟按勞工在勞動基
    準法第59條規定之醫療期間，雇主不得終止契約。勞動基準
    法第13條定有明文。被上訴人於92年10月2日上午5時40 分
    左右從樓梯摔落受傷，屬於勞動基準法第59條之職業災害，
    已如前述，且上開表示距被上訴人受傷未滿一年，仍在被上
    訴人於醫療期間而無法工作之狀況，被上訴人即非無故曠職
    ，上訴人不得逕依勞基法第12條第1項第6款終止雙方雇傭契
    約。上訴人縱然終止雙方雇傭契約，亦不生終止之效力。而
    所謂之工作年資，指自勞工受僱時起，迄勞僱契約消滅止，
    勞工因職業傷害治療期間，依勞動基準法第59條之規定，雇
    主應按其原領工資數額予以補償，此一期間勞僱契約仍繼續
    存在，退休年資當然應予計入，上訴人抗辯此期間之年資不
    應計入，亦無理由，原審以被上訴人受僱上訴人公司至九十
    四年四月三日受僱已達十六年二月又二日予以計算退休年資
    ，亦無不合，上訴人上開抗辯亦非可採。
五、綜上所述，原審為上訴人敗訴之判決部份，於法並無不合。
    上訴意旨指摘原判決不當，求予廢棄改判，為無理由，應予
    駁回其上訴。
六、本件事證已臻明確，兩造其餘攻擊防禦方法均於判決結果不
    生影響，爰不一一贅述，附此敘明。
據上論結，本件上訴為無理由，依民事訴訟法第449條第1項、第
78條，判決如主文。
中    華    民    國    95    年    12    月    5     日
                      民事第三庭審判長法  官  陳照德
                                      法  官  曾謀貴
                                      法  官  蔡王金全
以上正本係照原本作成。
不得上訴。
                                      書記官  許麗花
中    華    民    國    95    年    12    月    6     日
                                                      Ｈ


司法院資訊處製作；財團法人民間司法改革基金會備份。
